臺灣桃園地方法院刑事判決　　　　　　　93年度訴字第1175號
　　公　訴　人　臺灣桃園地方法院檢察署檢察官
　　被　　　告　丙○○
　　　　　　　　　　　　（另案於臺灣新竹監獄執行中）
　　指定辯護人　本院公設辯護人丁○○
上列被告因違反槍砲彈藥刀械管制條例案件，經檢察官提起公訴
（92年度偵字第17876 號），本院判決如下：
    主  文
丙○○未經許可製造可發射子彈具有殺傷力之改造手槍，未遂，
處有期徒刑伍年，併科罰金新臺幣拾伍萬元，罰金部分如易服勞
役，以銀元佰元即新臺幣玖佰元折算壹日；扣案如附表所示槍
枝零件組、改造工具及槍枝分解圖、槍枝子彈藍圖均沒收。
    事  實
一、丙○○前於民國85年間因違反槍砲彈藥刀械管制條例案件，
    經本院以85年度訴字第1584號判處有期徒刑2 年6 月、1 年
    ，應執行有期徒刑3 年2 月，上訴後經臺灣高等法院以86年
    度上訴字第1328號撤銷改判有期徒刑3 年、1 年6 月，應執
    行有期徒刑4 年確定。又於86年間，因違反藥事法經本院判
    處有期徒刑7 月確定，再因違反槍砲彈藥刀械管制條例案件
    ，經臺灣板橋地方法院以87年度訴字第56號判處有期徒刑3
    年、1 年6 月，應執行有期徒刑4 年，上訴最高法院撤銷發
    回後，由臺灣高等法院以88年度上更(一)字第199 號撤銷改判
    有期徒刑2 年6 月，再上訴最高法院經判決駁回確定。另因
    傷害、毀損案件，經本院以86年度易字第3773號判處有期徒
    刑6 月、3 月確定。上開各罪，經本院88年度聲字第1404號
    裁定應執行有期徒刑6 年7 月確定，於87年3 月11日接續執
    行，89年9 月6 日假釋付保護管束，嗣於假釋期間另犯毒品
    危害防制條例案件，於92年8 月18日撤銷前開假釋，應執行
    殘刑有期徒刑4 年3 月7 日，於93年1 月9 日入監執行，指
    揮書執畢日期97年4 月15日（不構成累犯）。
二、丙○○明知未經許可，不得製造可發射金屬或子彈具有殺傷
    力之各式槍砲、子彈，竟基於製造槍枝及子彈之犯意，於92
    年間某日起，將其購買未具殺傷力之玩具手槍1 枝，在桃園
    縣蘆竹鄉○○路○ 段126 號住處，以其所有之比例尺測量該
    玩具手槍槍管尺寸，並繪圖紀錄，及以車床等工具裁切製作
    如扣案之金屬管、滑套，及車製子彈彈頭，並以鯉魚鉗、扳
    手、六角扳手、銼刀等工具將金屬管磨銼修飾，以換裝土造
    金屬槍管、子彈彈頭配合適當彈殼之方式，製造成可發射子
    彈具殺傷力之改造手槍、子彈。槍枝部分，因槍身欠缺擊錘
    、土造滑套之槍基尚未完成，槍管（金屬管）欠缺槍管基座
    ，均屬半成品無法組合，子彈部分則車製直徑約7.7mm 之金
    屬彈頭，尚未有彈殼之完整結構，而均未遂。嗣因警查獲乙
    ○○未經許可持有改造槍枝、子彈，依乙○○供述槍彈來源
    之人係居住於桃園縣蘆竹鄉○○路○ 段126 號，經警於92年
    7 月23日晚間9 時許，持本院核發之搜索票在上址丙○○住
    處扣得如附表所示槍枝零件組、改造工具及槍枝分解圖、改
    造槍枝子彈藍圖等物品而查獲。
三、案經台北縣政府警察局新店分局報請臺灣桃園地方法院檢察
    署檢察官偵查起訴。
    理  由
一、證據能力部分：
  (一)按依刑事訴訟法第156 條第1 項規定，被告之自白，非出於
    強暴、脅迫、利誘、詐欺、疲勞訊問、違法羈押或其他不正
    之方法，且與事實相符者，得為證據。本案被告丙○○於警
    詢、檢察官偵查中所為改造槍枝、子彈犯罪事實之自白，屬
    於被告於審判外之陳述，被告雖抗辯於警詢時因藥癮發作想
    要早點休息，才為如警詢之供述云云。惟員警於夜間詢問，
    為被告所同意，且警詢筆錄內容確係被告自己之陳述等情，
    已據被告於本院準備程序供明在卷，而警詢筆錄之製作時間
    為晚間10時35分至11時10分止，依一般成人之作息時間，尚
    非深夜就寢時間，若被告當時精神狀況不佳，自得拒絕夜間
    詢問，且若當時精神意識不清，應不知自己所述內容，被告
    於本院準備程序時供稱警詢筆錄內容確是其自己陳述無訛，
    足見被告當時意識清楚，被告於本院審理時稱當時迷迷糊糊
    的云云，自無可採。被告於警詢之自白尚難認有何非任意性
    之情形，本院亦查無明顯事證，有上述不正訊（詢）問之情
    ，該審判外之自白應具有任意性，而具有證據能力。
  (二)內政部警政署刑事警察局所出具之槍彈鑑定書及鑑定函，為
    鑑定被告丙○○所持有之槍、彈零件組、工具等，依其所見
    所為之證明文書，核其本質乃為被告以外之人於審判外之書
    面陳述，依刑事訴訟法第159 條第1 項之規定，原不具證據
    能力。惟檢察官、辯護人及被告於本院行準備程序及審理時
    對作為證據使用表示沒有意見，且該鑑定書、函與檢察官主
    張之事實有關聯性，而刑事警察局作成前開鑑定書、函時亦
    無任何不適當之情況，依刑事訴訟法第159 條之5 第2 項規
    定，有證據能力。況為上開鑑定之鑑定人甲○○已於本院94
    年10月5 日審理時基於鑑定人之地位，經合法具結並在賦予
    被告對質詰問機會之情形下至本院審判庭作證，其所為證述
    及鑑定書、函自均有證據能力。
  (三)扣案如附表所示之改造手槍、子彈零件組、槍枝分解圖、子
    彈藍圖等物證，並非供述證據，無傳聞法則之適用，與本案
    具有關聯性，且上開物證經偵辦員警合法取得，具有證據能
    力。
二、認定犯罪事實之證據及理由：
  (一)訊據被告丙○○固不否認在其住處查獲如附表所示之改造手
    槍、子彈零件組、工具1 批及槍枝分解圖、改造槍彈藍圖之
    事實，惟矢口否認有改造槍枝、子彈未遂犯行，辯稱：並未
    改造槍枝、子彈，都是玩具槍，扣案槍枝、子彈零件係已判
    處罪刑之前案所留下，不能組成1 把槍，工具係家裡所有，
    非改造工具云云。
  (二)經查：
    1.被告先行購買玩具手槍，再以游標尺測量該玩具槍槍管尺
      寸，並繪圖紀錄，自行製作尺寸相同之鋼管為槍管，子彈
      改造圖亦是如此，扣案槍枝分解圖係買玩具槍所附送，而
      扣案以日曆紙、便條紙繪製之改造槍枝、子彈藍圖3 張係
      被告所繪製，改造手槍零件組、工具1 批，均是被告所用
      等情，已據被告於警詢及本院審理中供述明確（見92年度
      偵字第17876 號卷第19頁警詢筆錄、本院94年10月5 日審
      理筆錄），且有槍枝分解圖、日曆紙、便條紙繪製之改造
      槍枝、子彈藍圖3 張及如附表所示未完成尚非屬主要組成
      零件之槍身、金屬管（槍管半成品）、土造滑套半成品、
      子彈彈頭等改造槍枝、子彈之零件組及比例尺、銼刀、鯉
      魚鉗、扳手、六角扳手等改造工具1 批扣案可為佐證。
    2.又扣案如附表所示之槍枝零件組、工具1 批及被告繪製之
      槍彈藍圖經送內政部警政署刑事警察局鑑定結果，零件組
      部分認係玩具手槍槍身、土造金屬滑套半成品、金屬塊、
      金屬管、金屬棒、握把保險、滑套扣、螺絲帽、鑽頭、直
      徑約7.7mm 之土造金屬彈頭及彈簧等槍彈零件；被告繪製
      之藍圖（日曆紙）研判是子彈、彈殼與車刀之結構圖，工
      具1 批，其中比例尺可供度量物體長度之用，銼刀可供磨
      銼、修飾物體之用、鯉魚鉗可供鉗夾物體之用，扳手及六
      角扳手可供旋夾螺絲、螺帽之用，上開工具於改造槍、彈
      時，各有援用之時機；有內政部警政署刑事警察局92年10
      月29日刑鑑字第0920146769號鑑驗通知書（見92年度偵字
      第17 876號卷第41-45 頁）及94年3 月23日刑鑑字第
      09301595 67 號函（附本院）在卷可稽。而土造滑套半成
      品就現物來看應該是一塊金屬削切出來，用手工製作的；
      本案金屬管已經貫通，但欠缺基座，雖一般都是一體成型
      ，直接用車床車出來，焊接的方式比較少見，但基座可以
      用焊接的方式焊接到鐵管上，如319 案唐守義的槍枝即是
      以焊接而成。本案土造滑套半成品、金屬管（槍管半成品
      ）、車製子彈彈頭都有留下很明顯工具作用過的痕跡，初
      步上看，因為槍管欠缺基座，如果基座完成的話，有可能
      可以組成槍枝。又車製子彈彈頭是經由車床工具所製造出
      來的，經實際放入扣案金屬管裡面，可以穿過金屬管，如
      有適合彈殼跟槍枝是可以擊發；被告便條紙上所繪彈殼圖
      ，經粗略以尺測量，彈殼的外徑可以放入金屬管的內徑，
      而彈殼長度攸關槍枝在子彈上膛後是否可順利閉鎖擊發。
      再扣案的這些工具都是屬於輔助的小工具，只能用來磨挫
      修飾，本件的扣案工具就是目前常常查獲犯嫌的改造槍枝
      工具，於改造槍彈，有各自援用的時機，例如金屬管購買
      的時候不可能像扣案的這種長度，必須用尺來丈量需要的
      長度，改造本案的這種槍枝，一般的小型車床就可以處理
      ，小型的車床比較容易取得，機械五金行就有販賣，車床
      是加快製作的速度，不用車床也是可以做的出來，只是時
      間比較久而已等情，業據證人即鑑定人甲○○在本院證述
      綦詳。
    3.是由上述鑑定人之鑑定及證述，扣案金屬管已經裁切成符
      合槍管之長度，並經貫通，金屬管、土造滑套半成品及車
      製子彈彈頭均有明顯經工具作用過的痕跡，從初步上看，
      因為槍管欠缺基座，如果基座完成的話，有可能組成槍枝
      之情，足見被告已著手為製造槍枝、子彈之行為。又由扣
      案子彈彈頭經實際放入扣案金屬管內，可以穿透金屬管，
      如有適合彈殼及槍枝，是可以擊發，及被告於便條紙上所
      繪製彈殼圖，經鑑定人以尺測量，彈殼的外逕可以放入金
      屬管的內徑等情，可見被告目的在於製造可擊發、具有殺
      傷力之槍枝及子彈，且本案著手製造之子彈應即為供本案
      改造槍枝所使用亦堪認定。本案扣案之金屬管欠缺基座，
      是槍管之半成品、槍身亦欠缺擊錘、及滑套均屬半成品，
      雖因未製作完成不能組合成1 把槍，而子彈雖因彈頭尚無
      適合彈殼無法擊發，惟被告已著手製造槍枝、子彈，是其
      犯行應均屬未遂。
    4.另鑑定人甲○○雖證稱扣案子彈彈頭係車床車製出來，且
      要做出一支完成的槍，起碼還要有一個鑽床做槍管的貫通
      等語。惟查被告從事鐵工，前曾經營鐵工廠，對車床、鑽
      床等工具自容易取得使用，且被告前案所犯製造槍彈之犯
      行，均係利用他人之鐵工廠為製造地點，本案被告仍可利
      用他人之車床、鑽床等工具製作如扣案之金屬管、土造滑
      套等物再予加工，且本案金屬管已經貫通，可容扣案子彈
      彈頭穿過，被告使用車床、鑽床工具部分已完成，是縱未
      在被告住處扣得車床或鑽床等工具，仍無解於被告製造槍
      、彈犯行之認定。又鑑定人甲○○雖無法比對扣案工具是
      否用來加工在本案扣案槍、彈的半成品上，惟扣案工具及
      槍彈零件，均有被作用之紋痕，且經被告同放置於廢棄冰
      箱內而被查獲，被告顯係用扣案工具作為本案改造槍彈之
      工具，可堪認定。
  (三)另被告抗辯扣案零件、工具均係前案遺留云云，查：
    1.被告用以繪製改造槍枝、子彈藍圖之日曆紙，是92年6 月
      27日之日曆紙，有該日曆紙附卷可稽（見92年度偵字第17
      876 號卷第30頁），依一般常情，通常係日曆上之日期過
      後始後將日曆紙撕下作為他用，是可見被告繪製該藍圖時
      間是92年6 月27日以後；再從被告便條紙上所繪彈殼圖，
      經鑑定人當庭以尺測量，彈殼的外徑可以放入扣案金屬管
      的內徑，可見被告所製造子彈係為供扣案製造之槍枝所使
      用等情，已如前述，是扣案槍、彈零件及工具等顯非前案
      所遺留。
    2.又扣案之槍、彈零件組及工具係在被告住處之廢棄冰箱內
      扣得，有警詢筆錄可憑。而扣案之土造滑套及金屬管半成
      品，如從86年6 月間一直存放在廢棄冰箱內，如有氧氣及
      水份，應會生鏽等情，已據鑑定人甲○○證述在卷。本案
      被告雖將槍彈零件工具放置冰箱內，惟依通常判斷，不可
      能完全阻斷氧氣及水分，而扣案槍身、滑套、金屬管，除
      金屬管有些許鏽斑外，槍身及土造滑套半成品甚為光亮無
      鏽斑，已經本院於審理時當庭勘驗在卷，又扣案之金屬塊
      、金屬棒、握把保險、滑套扣、螺絲帽、土造金屬彈頭、
      彈簧等槍、彈零件，均未見有嚴重生鏽情況，有鑑驗通知
      書所附照片可參。是依扣案零件組之現狀，顯不可能係於
      86年間所遺留。
    3.再者，被告於85年間因自83年至86年1 月間連續未經許可
      製造可發射金數或子彈具有殺傷力之槍枝、子彈，經本院
      以85年度訴字第1584號判處有期徒刑2 年6 月、1 年，應
      執行有期徒刑3 年2 月，上訴後，經臺灣高等法院於86年
      5 月19 日 以86年度上訴字第1328號撤銷改判有期徒刑3
      年、1 年6 月，應執行有期徒刑4 年（於86年6 月16日確
      定），復於翌日即86年5 月20日起，又連續未經許可製造
      製造可發射子彈具有殺傷力之槍枝、子彈，經臺灣板橋地
      方法院以87年度訴字第56號判處有期徒刑3 年、1 年6 月
      ，應執行有期徒刑4 年，上訴經最高法院撤銷發回後，由
      臺灣高等法院以88年度上更(一)字第199 號撤銷改判有期徒
      刑2 年6 月，再上訴由最高法院判決駁回確定等情，有上
      開案件判決書在卷可稽。被告於上開本院85年度訴字第15
      84號案件中，經警於其桃園縣蘆竹鄉○○路○ 段126 號住
      處搜索，衡情不可能有留下改造槍、彈半成品及工具遺漏
      未扣案之情；另被告經臺灣板橋地方法院以87年度訴字第
      56號案件中，其係利用臺北縣蘆州市○○路455 之9 號廖
      欽志經營之「千佑鐵工廠」進行製造槍、彈之犯行，與本
      案在其住處查獲非同一地點，是扣案之槍、彈零件、工具
      不可能係該前案所留下。再被告於臺灣板橋地院87年度訴
      字第56號案件審理中，亦辯稱扣案物品係前案所遺留，被
      告於本院仍為相同辯詞，可見被告所辯扣案物品係前案遺
      留云云，乃被告一貫卸責之辯詞，無足採信。
    (四)綜上述，被告著手製造可發射金屬或子彈具有殺傷力之槍
      枝及子彈，均屬未遂之犯行明確，應依法論科。
二、論罪科刑：
  (一)按被告本案製造改造玩具手槍之行為終了被查獲後，槍砲彈
    藥刀械管制條例第8 條、第11條，於94年1 月26日經修正公
    布，同年月28日生效，原第11條條文刪除，該條文原規範之
    其他可發射子彈具有殺傷力之各式槍砲，移至同條例第8 條
    ，而與鋼筆槍等槍枝列於同一法條處罰。修正前之該條例第
    11條第1 項、第5 項係規定：「未經許可，製造、販賣或運
    輸第四條第一項第一款所稱其他可發射金屬或子彈具有殺傷
    力之各式槍砲者，處五年以上有期徒刑，併科新臺幣一千萬
    元以下罰金」、「第一項至第三項之未遂犯罰之」；修正後
    同條例第8 條第1 項、第5 項規定：「未經許可，製造、販
    賣或運輸鋼筆槍、瓦斯槍、麻醉槍、獵槍、空氣槍或第四條
    第一項第一款所定其他可發射金屬或子彈具有殺傷力之各式
    槍砲者，處無期徒刑或五年以上有期徒刑，併科新臺幣一千
    萬元以下罰金」、「第一項至第三項之未遂犯罰之」。比較
    新舊法，應以修正前之舊法有利於被告，依刑法第2 條第1
    項但書規定，就本案被告製造具有殺傷力改造玩具手槍行為
    部分，自應適用修正前槍砲彈藥刀械管制條例第11條第1 項
    規定論處。至於同條例第12條未經許可製造販賣子彈罪並未
    修正，合先敘明。
  (二)次按玩具槍改造為具有殺傷力之改造槍枝，係屬槍砲彈藥刀
    械管制條例第4 條1 項第1 款所稱其他可發射子彈具有殺傷
    力槍枝。又所謂「製造」即製作改造，包括創製、改造、化
    合、混合、配合等情形在內。被告以換裝土造金屬槍管之方
    式改造玩具手槍，惟因該槍管欠缺基座不能完成組合而不遂
    ，核其所為，係犯修正前槍砲彈藥刀械管制條例第11條第5
    項、第1 項之製造槍枝未遂罪。又被告車製子彈彈頭，並繪
    製彈殼結構圖之方式製造子彈，因尚未有適合之彈殼不能擊
    發而未遂，係犯同條例第12條第1 項未經許可製造子彈罪。
    被告所犯上開2 罪，均屬未遂犯，均依刑法第26條前段之規
    定減輕其刑。又被告製造子彈係為供所改造之手槍使用，堪
    認被告係以一行為接續為製造手槍、子彈之行為，被告所犯
    應屬一行為觸犯上開2 罪名，為想像競合犯，應依刑法第55
    條規定，從重論以未經許可製造槍枝未遂罪處斷。
  (三)本院審酌被告前已有多次製造槍枝、子彈經判處罪刑前科，
    猶不知悔改，再為本案非法製造槍枝、子彈之犯行，對於他
    人之身體、生命安全所造成之威脅、危害，可能造成對社會
    治安及社會秩序之不安與混亂，及審理中猶否認犯行並飾卸
    其責，態度不佳等一切情狀，量處如主文所示之刑，並諭知
    罰金易服勞役之折算標準，以資懲儆。
三、沒收部分：
    扣案尚未改造完成如附表所示槍、彈零件組，及工具及槍枝
    分解圖、改造槍彈藍圖等物，均係被告所有，業據被告供明
    在卷，且係被告犯罪所用及預備之物，均應依刑法第38條第
    1 項第2 款規定沒收。
四、據上論斷，應依刑事訴訟法第299 條第1 項前段，修正前槍
    砲彈藥刀械管制條例第11條第1 項，槍砲彈藥刀械管制條第
    12條第1 項，刑法第11條前段、第26條前段、第55條、第42
    條第2 項前段、第38條第1 項第2 款，罰金罰鍰提高標準條
    例第2 條，現行法規所定貨幣單位折算新台幣條例第2 條，
    判決如主文。
本案經檢察官邱曉華到庭執行職務。
中　　華　　民　　國　　94　　年　　　10　　月　19　　日
                       刑事第六庭審判長法  官  林孟宜
                                       法  官  錢建榮
                                       法  官  蔡寶樺
以上正本證明與原本無異。
如不服本判決，應於判決送達後10日內向本院提出上訴狀（應附
繕本），上訴於臺灣高等法院。
                                       書記官  王泰元
中　　華　　民　　國　　94　　年　　　10　　月　19　　日
附錄：本案論罪科刑法條全文
修正前槍砲彈藥刀械管制條例第11條：
未經許可，製造、販賣或運輸第四條第一項第一款所稱其他可發
射金屬或子彈具有殺傷力之各式槍砲者，處五年以上有期徒刑，
併科新臺幣一千萬元以下罰金。
未經許可，轉讓、出租或出借前項所列槍砲者，處三年以上十年
以下有期徒刑，併科新臺幣七百萬元以下罰金。
意圖供自己或他人犯罪之用，而犯前二項之罪者，處無期徒刑或
七年以上有期徒刑，併科新臺幣一千萬元以下罰金。
未經許可，持有、寄藏或意圖販賣而陳列第一項所列槍砲者，處
一年以上七年以下有期徒刑，併科新臺幣七百萬元以下罰金。
第一項至第三項之未遂犯罰之。
槍砲彈藥刀械管制條例第十二條
未經許可，製造、販賣或運輸子彈者，處一年以上七年以下有期
徒刑，併科新台幣五百萬元以下罰金。
未經許可，轉讓、出租或出借子彈者，處六月以上五年以下有期
徒刑，併科新台幣三百萬元以下罰金。
意圖供自己或他人犯罪之用，而犯前二項之罪者，處三年以上十
年以下有期徒刑，併科新台幣七百萬元以下罰金。
未經許可，持有、寄藏或意圖販賣而陳列子彈者，處五年以下有
期徒刑，併科新台幣三百萬元以下罰金。
第一項至第三項之未遂犯罰之。
刑法第二百七十一條：
殺人者，處死刑、無期徒刑或十年以上有期徒刑。
前項之未遂犯罰之。
預備犯第一項之罪者，處二年以下有期徒刑。
附表一：扣案槍枝、子彈零件及改造工具名稱、數量
┌──┬──────────────┬───┬──────────┐
│編號│扣案物名稱                  │數量  │保管單字號（備註）  │
├──┼──────────────┼───┼──────────┤
│1   │玩具手槍槍身                │1 枝  │92年度保管字第6744號│
├──┼──────────────┼───┤：編號1 至7 改造槍枝│
│2   │土造金屬滑套（半成品）      │1 枝  │、子彈零件組        │
├──┼──────────────┼───┤                    │
│3   │金屬塊                      │3 塊  │                    │
├──┼──────────────┼───┤                    │
│4   │金屬管（槍管半成品）        │1 個  │                    │
├──┼──────────────┼───┤                    │
│5   │金屬棒、握把保險、滑套扣、螺│1 批  │                    │
│    │絲帽、鑽頭                  │      │                    │
├──┼──────────────┼───┤                    │
│6   │土造金屬彈頭                │5 顆  │                    │
├──┼──────────────┼───┤                    │
│7   │彈簧                        │12條  │                    │
├──┼──────────────┼───┼──────────┤
│8   │比例尺                      │2 枝  │92年度保管字第3912號│
├──┼──────────────┼───┤：編號8 至15改造工具│
│9   │銼刀                        │2 枝  │  1 批              │
├──┼──────────────┼───┤                    │
│10  │鯉魚鉗                      │1 枝  │                    │
├──┼──────────────┼───┤                    │
│11  │扳手                        │1 枝  │                    │
├──┼──────────────┼───┤                    │
│12  │鑽頭                        │1 枝  │                    │
├──┼──────────────┼───┤                    │
│13  │六角扳手                    │1 枝  │                    │
├──┼──────────────┼───┤                    │
│14  │作記號用鋼條                │1 枝  │                    │
├──┼──────────────┼───┤                    │
│15  │工具袋                      │1 個  │                    │
├──┼──────────────┼───┼──────────┤
│16  │槍枝分解圖                  │1 張  │92偵17876號卷第29頁 │
├──┼──────────────┼───┼┴─────────┤
│17  │改造槍枝、子彈藍圖          │3 張  │92偵17876 號卷第30、│
│    │                            │      │32頁                │
└──┴──────────────┴───┴──────────┘
